臺灣臺南地方法院民事判決
110年度訴字第1407號
原      告  蔡佩蓁
被      告  施雅娟

上列當事人間請求返還報酬等事件，本院於民國111年2月10日言
詞辯論終結，判決如下：
    主      文
原告之訴駁回。
訴訟費用由原告負擔。
    事實及理由
一、原告主張：其委託被告於民國109年12月21日及22日支援臨
    時性清潔工作（擦拭華平路住宅櫃子並於怡平路住宅拖地板
    ），約定2日工作報酬為新臺幣（下同）3,000元（下稱系爭
    承攬契約）；詎被告工作甚為懈怠潦草，僅完成1日工作量
    ，致原告遭客戶投訴而需重新打掃，爰依瑕疵擔保或不完全
    給付，請求被告返還第2日報酬1,500元；被告遭原告要求返
    還報酬期間，在臉書為不實陳述致生損害於原告名譽，使客
    戶誤認原告打掃不利，嚴重影響原告經濟生活，爰依侵權行
    為之法律關係，請求被告回復其名譽等語。並聲明：㈠被告
    應將承攬工作報酬1,500元返還原告；㈡被告應於本件判決後
    於其個人社群臉書網站公開道歉。
二、被告則以：原告所陳報照片非系爭承攬契約委託的工作，被
    告實際上已將工作做好，也沒有在臉書陳述關於原告的事情
    ；被告對於工作日期及地點亦尚有爭執等語置辯。並聲明：
    原告之訴駁回。
三、法院的判斷
　㈠不管是依據瑕疵擔保或不完全給付，原告都"不能直接"請求
    返還第2日報酬1,500元。本院已經闡明相關規定並請原告注
    意為適當的法律主張，但原告到言詞辯論終結為止都沒有補
    充或更正，所以法院只能判原告敗訴。
　　⒈因可歸責於債務人之事由，致給付不能者，債權人得請求
      賠償損害；前項情形，給付一部不能者，若其他部分之履
      行，於債權人無利益時，債權人得拒絕該部之給付，請求
      全部不履行之損害賠償；因可歸責於債務人之事由，致為
      不完全給付者，債權人得依關於給付遲延或給付不能之規
      定行使其權利；因不完全給付而生前項以外之損害者，債
      權人並得請求賠償；債務人遲延者，債權人得請求其賠償
      因遲延而生之損害；契約當事人之一方遲延給付者，他方
      當事人得定相當期限催告其履行，如於期限內不履行，得
      解除其契約；依契約之性質或當事人之意思表示，非於一
      定時期為給付不能達其契約之目的，而契約當事人之一方
      不按照時期給付者，他方當事人得不為前條之催告，解除
      其契約；債權人於有第226條所定情形時，得解除其契約
      ；民法第226條、第227條、第231條、第254條、第255條
      、第256條定有明文。
　　⒉工作有瑕疵者，定作人得定相當期限，請求承攬人修補之
      ；承攬人不於前項期限內修補，定作人得自行修補，並得
      向承攬人請求償還修補必要之費用；承攬人不於前條第1
      項所定期限內修補瑕疵，或依前條第3項之規定拒絕修補
      或其瑕疵不能修補者，定作人得解除契約或請求減少報酬
      ；因可歸責於承攬人之事由，致工作發生瑕疵者，定作人
      除依前2條規定，請求修補或解除契約，或請求減少報酬
      外，並得請求損害賠償；民法第493條、第494條前段及第
      495條第1項復有明定。
　　⒊縱認原告所主張事實（即被告依系爭承攬契約所完成工作
      有瑕疵）為真，原告仍須"先"依不完成給付或瑕疵擔保規
      定行使特定權利，始能再依其他法律規定請求被告返還報
      酬。本院就此已對原告為闡明並促請注意為適當之法律上
      主張（見本院卷第25頁），原告卻未當庭或具狀予以補充
      或更正，依然"直接"依不完成給付或瑕疵擔保請求返還報
      酬，自難認於法有據。
　　⒋原告雖表示將再另行陳報是否聲請調查證據（見本院卷第4
      2頁），惟原告所為法律上主張顯非有據，即使原告已證
      明其主張事實為真，對於本件判決勝負仍不生影響，故無
      等待原告陳報是否聲請調查證據之必要，附此敘明。
  ㈡原告在開庭的時候也承認被告沒有在臉書講和原告有關的事
    情，而是經他人轉告，知悉被告在私底下批評原告。法院已
    闡明確認原告是否要變更起訴事實，可是原告說不變更，表
    示還是以起訴狀所記載的事實為準。原告堅持以被告沒有做
    的事情要求被告公開道歉，自然也是敗訴。
　　⒈因故意或過失，不法侵害他人之權利者，負損害賠償責任
      ；故意以背於善良風俗之方法，加損害於他人者，亦同；
      違反保護他人之法律，致生損害於他人者，負賠償責任，
      但能證明其行為無過失者，不在此限；不法侵害他人之身
      體、健康、名譽、自由、信用、隱私、貞操，或不法侵害
      其他人格法益而情節重大者，被害人雖非財產上之損害，
      亦得請求賠償相當之金額；其名譽被侵害者，並得請求回
      復名譽之適當處分；民法第184條、第195條第1項定有明
      文。
　　⒉原告雖主張被告於臉書陳述不實事項致生損害於其名譽權
      ，惟此事實既經被告堅詞否認，依民事訴訟法第277條規
      定，原告自應先就此負舉證責任。然原告未就此提出任何
      證據，甚至坦承：「被告雖然沒有在臉書貼文或留言講我
      的事情，但被告會私底下批評我，我經由他人轉告，才知
      道這件事情」（見本院卷第24頁）等語，經本院促請其注
      意並確認是否變更起訴事實後（見本院卷第24頁及第42頁
      ），原告依然堅持以起訴狀所載事實（即被告於臉書陳述
      不實事項致生損害於其名譽）為起訴基礎事實，本院自難
      率認原告此部分主張為有理由。
四、從而，原告依瑕疵擔保或不完全給付之法律關係，直接請求
    被告返還報酬1,500元，另依侵權行為之法律關係，請求被
    告於臉書公開道歉，均為無理由，應予駁回。
五、本件事證已臻明確，兩造其餘攻擊防禦方法及所提證據，經
    本院斟酌後，核與判決結果不生影響，爰不逐項論述，併此
    敘明。
六、訴訟費用負擔之依據：民事訴訟法第78條。
中　　華　　民　　國　　111 　年　　2 　　月　　24　　日
                    民事第一庭  法  官  陳谷鴻
以上正本證明與原本無異。　　　　　　　　　　
如不服本判決，應於判決送達後20日內，向本院提出上訴狀並表
明上訴理由，如於本判決宣示後送達前提起上訴者，應於判決送
達後20日內補提上訴理由書（須附繕本）。
如委任律師提起上訴者，應一併繳納上訴審裁判費（參照民事訴
訟法施行法第9條：上訴人有律師為訴訟代理人，或依書狀上之
記載可認其明知上訴要件有欠缺者，法院得不行民事訴訟法第44
2條第2項及第444條第1項但書之程序）。
中　　華　　民　　國　　111 　年　　3 　　月　　2 　　日
                                書記官  洪季杏